臺灣桃園地方法院民事判決
111年度訴字第783號
原      告  方明毓  
訴訟代理人  林清漢律師
複  代理人  侯銘欽律師
被      告  張明陽  
上列當事人間請求債務人異議之訴事件，本院於民國111年11月2
1日言詞辯論終結，判決如下：
    主  文
一、確認被告持有如附表所示之本票，對原告之本票債權請求權
    不存在。
二、訴訟費用由被告負擔。
　　事實及理由
壹、程序方面
一、按訴狀送達後，原告不得將原訴變更或追加他訴。但因情事
    變更而以他項聲明代最初之聲明者，不在此限，民事訴訟法
    第255條第1項第4款定有明文。本件原告起訴時，乃依強制
    執行法第14條第2項之規定為主張，其訴之聲明為：「本院1
    11年度司執字第26592號強制執行事件（下稱系爭強制執行
    事件）之強制執行程序應予撤銷」（見本院卷第2頁），嗣
    因被告於原告起訴後，已撤回就系爭強制執行事件對原告所
    為之全部強制執行聲請，有民事撤回強制執行聲請狀可參（
    見本院卷第30頁），原告因而改以對被告於系爭強制執行事
    件中所主張如附表所示本票（下稱系爭本票）之本票債權請
    求權是否存在，提起確認之訴，並變更其訴之聲明為：「確
    認被告持有系爭本票，對原告之本票債權請權不存在」（見
    本院卷第56頁、第58頁），原告上開訴之變更，核屬因情事
    變更而以他項聲明代最初之聲明，於法並無不合，應予准許
    。　　
二、次按「確認法律關係之訴，非原告有即受確認判決之法律上
    利益者，不得提起之」，民事訴訟法第247條第1項前段定有
    明文。所謂即受確認判決之法律上利益，係指法律關係之存
    否不明確，原告主觀上認其在法律上之地位有不安之狀態存
    在，且此種不安之狀態，能以確認判決將之除去者而言，若
    縱經法院判決確認，亦不能除去其不安之狀態者，即難認有
    受確認判決之法律上利益（最高法院52年度台上字第1240號
    判決意旨參照）。經查，原告主張被告持有系爭本票對其之
    本票債權請求權不存在，而為被告所否認，堪認兩造間就被
    告對原告有無系爭本票債權請求權之法律上地位即有不安之
    狀態，而該不安之狀態得以確認判決將之除去，揆諸前揭說
    明，原告有即受確認判決之法律上利益，故原告提起本件確
    認之訴，於法尚無不合。
貳、實體方面
一、原告主張：被告持有原告於96年3月1日所簽發、到期日為98
    年2月28日之系爭本票，依票據法第22條第1項前段之規定，
    被告對原告之本票債權請求權應已於101年2月27日時效屆至
    。被告雖曾聲請本院准予對系爭本票為強制執行，經本院於
    以98年度司票字第6187號本票裁定（下稱系爭本票裁定）准
    許，並於98年11月6日確定在案，惟被告並未於聲請本票裁
    定後6個月內起訴或開始執行行為，而遲至111年3月17日始
    以系爭本票裁定為執行名義聲請強制執行，故被告因聲請本
    票裁定而中斷之時效視為不中斷，應回復自本票到期日起算
    時效，而已於101年2月27日屆滿3年之票據時效，是原告得
    拒絕給付，故被告持有系爭本票對原告之本票債權請求權已
    不存在，為此，爰提起本件訴訟等語，並聲明：如主文所示
    。
二、被告則以：我確實有借原告錢，我沒有向原告提示系爭本票
    ，因為原告去大陸好幾年，我有打電話給原告，他有說他要
    還等語資為抗辯。並聲明：原告之訴駁回。
三、原告主張其有簽發系爭本票，經被告聲請而由本院以系爭本
    票裁定准許強制執行在案，該裁定乃於98年11月6日確定，
    嗣被告乃於111年3月11日以系爭本票裁定為執行名義，向本
    院提起系爭強制執行事件，復於本件訴訟審理過程中，撤回
    系爭強制執行事件之聲請等情，有系爭本票裁定暨確定證明
    書、系爭本票影本、系爭強制執行事件之民事強制執行聲請
    狀、民事撤回強制執行聲請狀等件各1份在卷可憑（見本院
    卷第4至10頁、第30頁），且為被告所不爭執（見本院卷第2
    4頁、第41頁），是此部分之事實，堪先認定。
四、原告復主張被告持有系爭本票對原告之本票債權請求權已罹
    於時效等語，則為被告所否認，是本件兩造間之爭點為：被
    告持有系爭本票對原告之本票債權請求權，是否已因罹於時
    效而消滅？茲論述如下：
  ㈠按「票據上之權利，對本票發票人，自到期日起算；見票即
    付之本票，自發票日起算，3年間不行使，因時效而消滅」
    ，票據法第22條第1項定有明文。又「消滅時效，自請求權
    可行使時起算」、「消滅時效，因左列事由而中斷：一、請
    求。」、「時效因請求而中斷者，若於請求後六個月內不起
    訴，視為不中斷」、「時效中斷者，自中斷之事由終止時，
    重行起算」、「時效完成後，債務人得拒絕給付」，民法第
    128條前段、第129條第1項第1款、第130條、第137條第1項
    、第144條第1項分別定有明文。次按本票執票人聲請裁定本
    票強制執行之行為，係經由法院向本票債務人表示行使本票
    債權之意思，為非訟事件，並非起訴，僅生民法第129條第1
    項第1款因「請求」而中斷時效之效果，執票人仍應於聲請
    本票裁定後6個月內起訴或開始執行行為，始能保持時效中
    斷之效力，倘執票人於請求後6個月內未開始強制執行或聲
    請強制執行，其因請求而中斷之時效視為不中斷，時效期間
    應回復自本票到期日起算（最高法院93年度台上字第2329號
    、89年度台上字第1584號判決可資參照）。
  ㈡經查，被告所持系爭本票之到期日為98年2月28日，依票據法
    第22條第1項前段之規定，該本票之票款給付請求權時效為3
    年，而應於101年2月27日屆至；而被告雖曾於98年間聲請本
    院就系爭本票作成系爭本票裁定，惟被告並未於提出系爭本
    票裁定聲請後之6個月內，對原告起訴或開始執行行為，則
    依前開說明，被告因聲請本票裁定所為「請求」而中斷之時
    效，乃視為不中斷，時效期間應回復自本票到期日起算，而
    仍於101年2月27日屆至；又被告雖稱其有打電話跟原告要錢
    云云，惟被告就此並未提出任何證據為其佐證，自非可採；
    此外，被告並未提出其他其有於101年2月27日前向原告行使
    票款給付請求權之抗辯及事證，故堪認系爭本票付款請求權
    之時效業已於101年2月27日完成，原告亦已提起本件訴訟對
    被告為時效抗辯而表明拒絕給付票款，是原告主張被告持有
    系爭本票對原告之本票債權請求權不存在，堪認有據。
  ㈢被告雖辯稱：其未向原告提示系爭本票，是因為原告去大陸
    好幾年云云。然行使票據權利之方式甚多，並不以親自到原
    告面前提示本票之方式為限，被告尚可透過對原告提起票款
    給付訴訟或聲請強制執行等方式，對原告行使票據權利，故
    不論原告是否不在國內，對被告行使票據上權利並不會構成
    阻礙，是認被告此部分抗辯，並非可採。
　㈣至被告雖又辯稱兩造間確有借貸關係存在云云，惟因被告對
    原告就系爭本票之票款請求權已罹於時效，故不論兩造間就
    系爭本票是否有原因關係存在，對於本件認定之結論均不生
    影響，是認被告此部分抗辯，亦非可採。
六、綜上所述，本件被告並未於系爭本票到期日起算之3年內對
    原告行使票款給付請求權，致該請求權已罹於時效，並經原
    告提出時效抗辯拒絕給付，是原告請求確認被告持有系爭本
    票對原告之票據債權請求權不存在，為有理由，應予准許。
七、本件事證已臻明確，兩造其餘之攻擊或防禦方法及所用之證
    據，經本院斟酌後，認為均不足以影響本判決之結果，爰不
    逐一論列，附此敘明。
八、訴訟費用負擔之依據：民事訴訟法第78條。
中　　華　　民　　國　 111　　年　　11　　月　　25　　日
                  民事第三庭　法　官　許容慈
正本係照原本作成。
如對本判決上訴，須於判決送達後二十日內向本院提出上訴狀。
如委任律師提起上訴者，應一併繳納上訴審裁判費。
中　　華　　民　　國　　111 　年　　11　　月　　28　　日
                              書記官  邱佑儒
　　　　　　　　　
附表：
發票日期 票面金額（新臺幣） 到期日 （民國） 票據號碼 96年3月1日 2,000,000元 98年2月28日 TS No 167981